臺灣高雄地方法院刑事判決　　　　　　　　　　　　九十三年度訴字第二六三號
　　公　訴　人　臺灣高雄地方法院檢察署檢察官
　　被　　　告　丁○○
　　公設辯護人　本院公設辯護人丙○○
右列被告因偽造有價證券案件，經檢察官提起公訴（九十三年度偵字第一六八六七號
），本院判決如左：
    主  文
丁○○意圖供行使之用，而偽造有價證券，處有期徒刑壹年拾月。
偽造之支票壹紙（支票號碼：０Ａ0000000，票面金額新臺幣捌萬元整，付款
行庫高雄市第二信用合作社明誠分社，發票人甲○○）沒收。
    事  實
一、丁○○與甲○○係夫妻關係。詎丁○○因積欠楊小玲之夫即綽號「阿發」姓名年
    籍不詳之人新臺幣（下同）八萬元，亟需資金周轉，明知尚未取得其妻甲○○之
    同意或授權，竟意圖供行使之用，基於偽造有價證券之犯意，於民國九十二年十
    月初某日，在高雄市○○區○○路三十六號十一樓住處，利用甲○○不注意之際
    ，自甲○○之皮包內竊取付款行庫為高雄市第二信用合作社明誠分社之空白支票
    （支票號碼：０Ａ0000000）一紙（此部分係涉配偶之間竊盜罪，屬告訴
    乃論之罪，未經甲○○告訴），其後即在上開空白支票上載入面額：「捌萬元整
    」、發票日期：「九十二年十月十五日」等字樣，並盜用上開「甲○○」印章蓋
    其印文，而偽造以甲○○為發票人之支票一紙。丁○○復以其本人名義於該紙支
    票上背書簽名，持該支票交予楊小玲之夫即綽號「阿發」之人以為償還欠款之用
    。嗣因楊小玲向吳玉珍之夫訂購電腦軟體，遂以上開支票當作貨款交予不知情之
    吳玉珍，經吳玉珍在合作金庫灣內分行提示後遭退票，而循線查獲上情。
二、案經高雄市政府警察局三民第二分局報告臺灣高雄地方法院檢察署檢察官偵查起
    訴。
    理  由
一、訊據被告丁○○固坦承未經其妻之同意或授權，即於右揭時地在上開支票上載入
    面額、發票日期，並以其妻之印章蓋其印文，遂持該紙以其妻為發票人之支票交
    付綽號「阿發」者以償還欠款等事實，惟辯稱：伊並不是偷竊太太的支票、印章
    ，因為以前伊在做生意時，太太的票都是伊在使用云云，辯護人則稱：被告前因
    違反票據法案件，故自八十七年左右開始，皆以其妻之名義申請支票使用，而被
  告與其妻尚未離婚，其妻亦未曾向被告表示禁止其使用支票，應可視為其妻默示
    同意被告繼續使用票據云云。惟查：
    (一)被告丁○○為償還欠款所交付綽號「阿發」者、嗣由「阿發」之妻楊小玲當作
      貨款交予吳玉珍、經吳玉珍提示遭退票之前揭支票（支票號碼：０Ａ0000
      000），係被告未經其妻之同意或授權，即於右揭時地在該支票上載入面額
      、發票日期，並蓋用其妻之印章、印文，表示其妻為發票人等事實，業據被告
      於警詢、偵查及本院審理時坦承不諱（見九十三年七月十三、十九日警詢筆錄
      、九十三年九月六日偵查中訊問筆錄、九十三年十月二十七日審判筆錄），核
      與證人楊小玲、吳玉珍於警詢中所分別陳稱向被告取得該紙支票及經提示遭退
      票等情節相符，並據證人甲○○即被告之妻於警詢、偵查中證稱：被告未經伊
      同意即取走前揭支票（支票號碼：０Ａ0000000），且被告簽發該紙支
      票事前事後均未告訴伊，伊係該紙支票跳票後才知悉上情等語屬實（見九十三
      年七月十四日警詢筆錄、九十三年九月六日偵查中訊問筆錄）。復有前揭支票
      （支票號碼：０Ａ0000000，票面金額新臺幣捌萬元整，付款行庫高雄
      市第二信用合作社明誠分社，發票人甲○○）正反面、臺灣票據交換所高雄市
      分所第00000000號退票理由單、遺失票據申報書、掛失止付票據提示
      人資料查報表均影本各一紙在卷可稽，足見前揭支票確係被告未經其妻之同意
      或授權，即於右揭時地載入面額、發票日期，並蓋用其妻之印章、印文，表示
      其妻為發票人之事實應可確認。
    (二)辯護人雖指稱本案應可視為被告之妻默示同意云云。惟查：
      (1)證人甲○○即被告之妻雖於偵查中陳稱：伊之前有借支票給被告使用等語，
        然證人甲○○亦證稱：伊之前有借支票給被告使用，但被告之前都會事先跟
        伊說，且最近這一、二年伊都沒有借支票給被告使用，伊係該紙支票跳票後
        經警方查證，才知悉被告擅自取走該支票並以伊為發票人等語（見九十三年
        九月六日偵查中訊問筆錄），而被告於本院審理中亦自承：伊自八十七年以
        後，中間隔四、五年沒有使用甲○○的支票，一直到九十二年伊才又撕該紙
        支票（０Ａ0000000）去用，伊太太事先並不知情等語（見九十三年
        十月二十七日審判筆錄），足見被告以其妻之名義簽發前揭支票一事，事前
        未經徵求其妻甲○○之同意授權甚明。
      (2)被告確係於九十二年十月初某日，未經其妻之同意或授權，擅自拿取其妻放
        置於皮包內之空白支票（０Ａ0000000）及印章，自行載入面額、發
        票日期、蓋用「甲○○」之印章、印文，表示甲○○為發票人一節，已如所
        述，而證人甲○○即被告之妻係於九十二年十二月十一日，經吳玉珍持前揭
        以甲○○為發票人之支票至合作金庫灣內分行提示遭退票，始察覺前揭支票
        應係遭他人竊取，並於同年十二月二十一日向臺灣票據交換所高雄市分所陳
        報前揭支票被竊等情，業據證人甲○○於九十三年二月十九日在高雄市政府
        警察局三民第二分局證述明確，並有遺失票據申報書、掛失止付票據提示人
        資料查報表在卷可佐，是被告於九十二年十月初某日即未經其妻同意簽發前
        揭支票，而其妻甲○○遲至九十三年二月十九日在警局做筆錄時都還未知悉
        前揭支票已為被告擅自取走，足見被告於事發後相隔數月之久亦未告知其妻
        甲○○甚明。
      (3)綜上，堪可認定被告以其妻之名義簽發前揭支票一事，事前既未經徵求其妻
        甲○○之同意授權，事發後相隔數月之久亦未告知其妻甲○○，故辯護人指
        稱本案可視為默示同意云云，尚欠依據。
    (三)綜上所述，被告明知尚未取得其妻甲○○之同意或授權，仍於九十二年十月初
      某日，擅自拿取其妻之前揭支票（０Ａ0000000）及印章，自行載入面
      額、發票日期、蓋用「甲○○」之印章、印文，表示甲○○為發票人犯行，已
      甚顯明。從而，本件事證明確，被告犯行堪以認定。
二、核被告丁○○所為，係犯刑法第二百零一條第一項之偽造有價證券罪。其盜用「
    甲○○」印章後盜用該印文，均係偽造有價證券之部分行為，又其行使偽造有價
    證券之低度行為，應為偽造之高度行為所吸收，均不另論罪。又刑事審判旨在實
    現刑罰權之分配的正義，故法院對有罪被告之科刑，應符合罪刑相當之原則，使
    其輕重得宜，罰其當罰，以契合社會之法律感情，被告因一時週轉困難，其偽造
    有價證券之行為固對其妻甲○○之信用造成損害，然其係僅偽造面額八萬元之支
    票一紙，足見其偽造之金額不多，尚與一般大量偽造有價證券嚴重影響社會金融
    秩序者之情節有間，惟其所犯本罪之法定本刑卻為三年以上十年以下有期徒刑，
    得併科三千元以下罰金，核與其犯罪情節相較，實屬情輕而法重，客觀上足以引
    起一般之同情，若處以最低度之刑，仍嫌過重，本院認被告犯罪之情狀尚可憫恕
    ，爰依刑法第五十九條規定，減輕其刑。爰審酌被告為償還欠款，亟需資金，一
    時失慮而誤蹈法網，以妻之名義偽造有價證券，雖造成吳玉珍八萬元之金額損失
    及使甲○○票信受損，本應受有相當程度之刑事非難，惟另考量被告於偵查及本
    院審理時均能坦承大部分犯行，犯後態度尚稱良好；且被告之妻甲○○於警詢中
    陳稱：伊不要對被告提出竊盜、偽造文書告訴等語等一切情狀，量處如主文所示
    之刑。另被告偽造之支票一紙（支票號碼：０Ａ0000000，票面金額新臺
    幣捌萬元整，付款行庫高雄市第二信用合作社明誠分社，發票人甲○○），雖未
    扣案，但既無證據證明業已滅失，則無論該支票屬於被告與否，應依刑法第二百
    零五條規定，應併予宣告沒收。
三、據上論斷，應依刑事訴訟法第二百九十九條第一項前段、刑法第二百零一條第一
    項、第五十九條、第二百零五條，罰金罰鍰提高標準條例第一條前段，判決如主
    文。
本案經檢察官乙○○到庭執行職務。
中      華      民      國      九十三      年      十一    月    十    日
  臺灣高雄地方法院刑事第五庭
                                      審判長法  官    李政庭
                                            法  官    施添寶
                                            法  官    郭瓊徽
右正本證明與原本無異。
如不服本判決，應於判決送達後十日內，向本院提出上訴狀。
                                            書記官    陳瓊芳
中      華      民      國      九十三      年     十一    月   十一    日
附錄本案論罪科刑法條全文：
刑法第二百零一條
意圖供行使之用，而偽造、變造公債票，公司股票或其他有價證券者，處三年以上十
年以下有期徒刑，得併三千元以下罰金。
行使偽造、變造之公債票、公司股票或其他有價證券或意圖供行使之用收集或交付於
人者，處一年以上七年以下有期徒刑，得併科三千元以下罰金。
